臺灣嘉義地方法院刑事裁定　　　　　　　　　　　　　九十一年度聲判字第一三號
　　聲　請人即
　　告　訴　人　甲○○
　　被　　　告　乙○○　　女　.
　　被　　　告　丙○○○　女　.
右列聲請人因告訴右列被告公共危險案件，不服台灣高等法院臺南分院檢察署檢察長
駁回再議之處分（九十一年上聲議字第一八四號），聲請交付審判，本院裁定如左：
    主    文
聲請駁回。
    理    由
一、按告訴人不服上級法院檢察署檢察長或檢察總長認再議為無理由而駁回之處分者
    ，得於接受處分書後十日內委任律師提出理由狀，向該管第一審法院聲請交付審
    判。法院認為交付審判之聲請不合法或無理由者，應駁回之。刑事訴訟法第二百
    五十八條之一、第二百五十八條之三第二項前段，分別定有明文。
二、聲請人以被告林妍玲、丙○○○二人涉犯公共危險罪嫌，向臺灣嘉義地方法院檢
    察署檢察官提出告訴，經該檢察署檢察官為不起訴處分後，聲請人不服，聲請再
    議，亦經臺灣高等法院臺南分院檢察署檢察長以再議為無理由而駁回再議。
三、聲請交付審判意旨略以：
  (一)本件火災起火處附近玻璃均已因高溫而融化，桌上左側鐵窗亦燒成Ｖ字形現象，
    然現場所發現之香菸並未完全燃燒成灰燼，打火機鐵蓋亦未融化，顯然火災應非
    起因於香菸，火場內有香菸及打火機並不足以認定火災即係起因於香菸遺留之火
    種，又如高檢署所判斷係香菸引火，且火往上延燒，燒塌化妝台支架，化妝台上
    之玻璃掉下來覆蓋在桌面上，以致桌面上之東西燃燒不完全，作為解釋香菸未完
    全燃燒成灰燼及打火機鐵蓋未融化之解釋理由不充分，蓋豈有香菸引燃之火大到
    可以燒塌化妝台支架，而該香菸仍未受嚴重燃燒之理，若是香菸引火，該引火之
    香菸必不可能未完全燃燒仍留於現場。
  (二)按告訴人家屬試驗，發覺欲以香菸點燃火苗，幾乎不可能，即使點燃之香菸碰觸
    到打火機，導致塑膠外殼融化，亦不會有起火之現象，若是電線走火，則延燒非
    常快速。
  (三)檢察官排除電線走火為肇事原因，無非係以客廳電源開關箱無熔絲開關跳脫，因
    而認定電線短路引燃可能性甚微，然經告訴人家屬試驗電線走火時，電源開關箱
    無熔絲開關並不會馬上跳脫，火場上客廳電源開關箱無熔絲開關跳脫應係在電線
    走火後，幹線短路方跳脫。
  (四)細查火災現場，起火點之化妝台上確有電線短路熔痕現象，亦即有電線走火現象
    存在，此種熔痕係電線瞬間為高溫所溶解（需達攝氏一○八三度），固為圓球形
    ，並非如嘉義市消防局侯技士所證稱：「未發現有短路熔痕現象」，是鑑定意見
    即有錯誤之可能，請求將本次火災再送消防署重新鑑定。
  (五)被告林育謙多次表示案發前其全家大小均未在該房間內，其亦未抽煙，反倒是書
    桌左側衣服燃燒的最為嚴重，衣服下壓著一條電線亦已被完全燒燬，只剩下銅絲
    狀電線（此種電線名為花線，較易發熱起火），連電線頭亦已焚毀，且電線易有
    短路痕之情形。
  (六)依據嘉義市消防局所為火災原因調查報告書：四、起火原因分析（三）「檢視清
    理現場發現電源配線燒斷有熔痕現象」，「客廳電源開關箱無熔絲開關跳脫」，
    然案發地點並非僅有一處電源開關箱，事實上要進入起火點現場走廊上確裝設有
    兩個無熔絲開關，而此二無熔絲開關之目的係輸送供應電線，以及保護起火房間
    之電器及照明用電用）惟此二個最接近起火點之無熔絲開關並未跳脫，可看出此
    二無熔絲開關係老舊不靈敏之電源裝置（不管火場如何延燒，均未跳脫而繼續供
    電），而「客廳電源開關箱無熔絲開關跳脫」則係火延燒後，燒到外面的電線後
    方才跳脫的。前開起火原因分析，顯然有省略要進入起火點現場走廊上，確裝設
    有兩個無熔絲開關，且此二個無熔絲開關，均未跳脫之事實。
  (七)又起火原因分析（三）記載「檢視清理現場發現電源配線燒斷有熔痕現象」，且
    依該報告書附第三十三張即告訴人本件聲請交付審判聲請書證物四所附照片，顯
    見起火點之化妝台上確有電線短路熔痕現象，此與九十一年上聲議字第一八四號
    處分書所指未發現有短路熔痕現象不符，亦即火災起火點處確有電線走火現象之
    短路痕存在，此種熔痕係因電線瞬間為高溫所溶解所致，固為圓球形，其究係原
    因痕（一次痕）或二次痕，並無法以外觀之檢查加以分辨，有待以金相顯微觀察
    與量化之方法可判斷，嘉義市消防局未做任何鑑驗，即判斷電線短路引燃之可能
    性甚微（亦即不排除此一因素，惟認定其機會較小），原檢察官亦均忽略此短路
熔痕存在之事實，隨便的以現場有煙蒂為由，即判斷係吸煙不慎所導致，顯然有
    使真相被埋沒。
  (八)電線走火之成因一般有二，一為用電量過大，一為電線老舊絕緣裂化，火災現場
    房間內有冷氣機、烘乾機、洗衣機等多項耗電大之電器，而現場有兩條輸送電線
    ，一條為一點六ｍｍ白扁線，另一條為更小條之軟線，此二配線是否可以負荷如
    此消耗大量用電之電器即容存疑，又究竟被告當時有無開冷氣（兼有暖氣作用）
    ，烘乾機、洗衣機等電器用品，翻開現場冷氣機觀看即明，鑑定報告書裡，徒以
    當時溫度二十一度來判斷冷氣機未使用，顯然有應調查，能調查之證據而未調查
    之情。
  (九)請向市政府函查林育謙、乙○○經營美髮店有無向市府辦理營利事業登記，有無
    通過消防安全檢查。
  (十)鈞院勘驗時，客廳總開關無熔絲沒有跳脫，表示與火災報告有很大出入。
  (十一)雖冷氣機電線是在桌面上方，但如有走火，造成火花掉落桌面，也可能引燃火災
    。
  (十二)如依被告乙○○所稱進入房間內看到天花板在燃燒，可見起火點在上面，不是在
    桌子，所以電線走火可能性比較大。
  (十三)綜上所述，被告丙○○○係嘉義市○○○路十七巷三一之一號房屋之屋主，被告
    乙○○、林育謙係該房屋之使用人，均未對屋內之老舊電線為保養維修，至該宅
    發生火災延燒至聲請人所有之同巷三十一號房屋，致聲請人之房屋、家具及其他
    財物因本次火災而全毀，損失慘重，請追究被告等失火罪責云云。
四、告訴意旨略以：被告丙○○○為位於嘉義巿吳鳳南路十七巷三一之一號房屋所有
    人，因平時疏於對其屋內老舊電線進行保養維修，且將位於住宅區之該屋出租予
    被告乙○○及同案被告林育謙（另行併案臺灣嘉義地方法院審理）從事美容美髮
    業，肇致於民國九十一年一月十四日十九時四十分許失火，並延燒至告訴人甲○
    ○所有位於嘉義市○區○○○路十七巷三一號之房屋及其內財物，因認被告等涉
    有公共危險罪嫌云云。
五、按犯罪事實應依證據認定之，無證據不得推定其犯罪事實，刑事訴訟法第一百五
    十四條定有明文。次按刑事訴訟法第二百五十八條條之三第三項所定聲請交付審
    判之裁定，法院為前項裁定前，得為必要之調查。其調查證據之範圍係以偵查中
    曾顯現之證據為限，不可就告訴人新指出證據再為調查，亦不可蒐集偵查卷以外
    之證據（見台灣高等法院九十一年四月二十五日第一次刑事庭長法律問題研究會
    議研討）。
六、被告丙○○○、乙○○二人於偵查中均堅詞否認有何公共危險之犯行，被告丙○
    ○○辯稱：伊並未居住於此，均交由承租人即被告乙○○及同案被告林育謙居住
    管理等語；被告乙○○則辯稱：當時應係由隔壁起火等語。經查：
  (一)經核臺灣嘉義地方法院檢察署及臺灣高等法院臺南分院檢察署之處分書，其認定
    被告丙○○○、乙○○二人犯公共危險罪之罪嫌不足之理由，並非單以嘉義市消
    防局火災原因調查報告書認定起火原因為吸菸遺留火種，即認定非電線走火，而
    係綜合火場情形，包括(1)現場火流跡象；(2)電源開關箱無熔絲跳脫情形；(3)冷氣
    機使用可能性；(4)檢視清理起火處雜物燒毀劇烈深層炭化情形；(5)殘留燒毀香菸
    、打火機（鐵質部分）等情，來判斷本案非電線走火，亦即，即使本案起訴被告
    林育謙部分，最後經判決無罪，亦不表示本案之起火原因為電線走火。
  (二)聲請人以現場所發現之香菸並未完全燃燒成灰燼，打火機鐵蓋亦未融化，顯然火
    災應非起因於香菸，又如高檢署所判斷係香菸引火，且火往上延燒，燒塌化妝台
    支架，化妝台上之玻璃掉下來覆蓋在桌面上，以致桌面上之東西燃燒不完全，作
    為解釋香菸未完全燃燒成灰燼及打火機鐵蓋未融化之解釋理由不充分，蓋豈有香
    菸引燃之火大到可以燒塌化妝台支架，而該香菸仍未受嚴重燃燒之理，若是香菸
    引火，該引火之香菸必不可能未完全燃燒仍留於現場等語，經查，鑑定報告係稱
    本件火災是因香菸、打火機所引起，並非稱「遺留下來之香菸」即為引起失火之
    香菸，是聲請人上述推論似有誤解。
  (三)本件火災嘉義巿消防局鑑定時，係綜合現場火流跡象─火有向上延燒之特性、竹
    筋泥牆和磚牆上形成之Ｖ字形燒痕底部在化妝檯桌面、人字樑燒毀一段，該燒毀
    處在化妝檯正上方等情研判，起火點應在化妝檯桌面，有鑑定報告附於警卷可資
    參照，又本院前往火場現場勘驗結果：屋後房間起火點，桌子左側窗戶支撐冷氣
    機之木板，照相如照片(三)，照片右方木板仍保持木頭原色，靠近照片左方木板則
    燒黑等情，核與該鑑定報告所述相符，是鑑定報告認定本案起火點係在梳妝台處
    ，應堪採憑。是聲請人以被告乙○○稱進入房間內看到天花板在燃燒，可見起火
    點在上面，不是在桌子，所以電線走火可能性比較大等語，即非可採。
  (四)又本院勘驗現場時，屋後電源開關有跳脫情形，有勘驗結果可查（見本院卷第四
    七頁背面），經本院當場訊問鑑識人員黃進聰，其稱：鑑定報告係指「後半部電
    源開關」，本院核對警卷編號第二十二張照片，確實係指「屋後電源開關」，因
    此鑑定報告四、（三），應係誤載，因此聲請人所指鑑定報告起火原因分析，顯
    然有省略要進入起火點現場走廊上，確裝設有兩個無熔絲開關，且此二個無熔絲
    開關，均未跳脫之事實等語，自屬誤會。
  (五)至於聲請人所稱之火災現場起火點之化妝台上確有電線短路熔痕現象，亦即有電
    線走火現象存在部分，本院勘驗現場時，發現一條絞線，其一端有圓球形（扣案
    為證物一），然查，該絞線應係冷氣機之電線（見警卷所附照片編號三十三），
    而本院同時發現另一條冷氣機之（扣案為證物二），該電線連接插頭插片處，並
    未與冷氣機連接（見本院卷第四八頁），經與被告乙○○所稱當日沒有使用冷氣
    機等語相核（見本院卷第五二頁背面），復核該日之溫度為二十一度，應無使用
    冷氣機或暖氣機之必要，是火災當時該冷氣機未曾使用，應堪認定。因而，既然
    該冷氣機未使用，則該冷氣之電線即無走火造成火災之可能，因而該冷氣機之電
    線（即扣案證物一之絞線）有電線短路熔痕，自不可能為原因痕（即一次痕）。
    嘉義市消防局固未做鑑驗以判斷該熔痕究為一次痕或二次痕，然消防局依據上開
    資料認定電線短路引燃之可能性甚微，該熔痕應非一次痕，尚無不當。且聲請人
    所稱使用金相顯微觀察與量化之方法是否可以確定一次痕或二次痕，在學理上並
    未獲得證實，即使可能，而檢察官依消防局參考前開資料認定非電線走火，就證
    據採用上並無違誤之處。
  (六)又聲請人主張：書桌左側衣服燃燒的最為嚴重，衣服下壓著一條電線亦已被完全
    燒燬，只剩下銅絲狀電線（此種電線名為花線，較易發熱起火），連電線頭亦已
    焚毀，且電線易有短路痕之情形部分，惟查，該處之銅絲狀電線（或稱花線）是
    否有短路走火現象，並無相關事證予以支持，尚不能僅以此認定被告犯有公共危
    險之罪行。
  (七)而聲請人請求向市政府函查林育謙、乙○○經營美髮店有無向市府辦理營利事業
    登記，有無通過消防安全檢查等語，因屬偵查卷所無之證據，本院自不得再行調
    查。
  (八)因而，聲請人雖指訴本件火警係因電線疏於保養所致，然尚乏積極證據以實其說
    ，而本院復審核前開處分書認定本案起火原因非電線走火所述之理由，尚無違誤
    。
七、此外，於偵查證卷內復查無其他積極事證足資證明被告丙○○○、乙○○二人涉
    有公共危險之犯行，應認其等犯罪嫌疑不足。本件交付審判之聲請應為無理由，
    應予駁回。
八、依刑事訴訟法第二百五十八條之三第二項前段裁定如主文。
中      華      民      國    九十一    年     十二     月    三十一    日
                              臺灣嘉義地方法院刑事第三庭
                                  審判長法官  沈  福  財
                                        法官  黃  國  益
                                        法官  林  福  來
右正本證明與原本無異。
本件不得抗告。
中      華      民      國    九十一    年     十二     月    三十一    日
                                      書記官  尹  玉  琪
